【裁判字號】    90,中簡上,203
【裁判日期】    901218
【裁判案由】    侵占
【裁判全文】
台灣台中地方法院刑事判決                        九十年度中簡上字第二三號
    上  訴  人  臺灣台中地方法院檢察署檢察官
    被      告  甲○○
右上訴人因被告侵占案件，不服本院台中簡易庭九十年度中簡字第八四七號中華民國
九十年五月十日第一審簡易判決（聲請案號：台灣台中地方法院檢察署九十年度偵字
第五四一九號），提起上訴，本院管轄之第二審合議庭判決如左：
    主  文
上訴駁回。
    事  實
一、甲○○為現役軍人，於民國（下同）九十年三月十六日十八時許，在苗栗縣大坪
    頂營區○道路路旁，拾獲乙○○所遺失之身分證、駕駛執照、中興商業銀行信用
    卡、郵局金融卡各乙張後，竟意圖為自己不法之所有，予以侵占入己。嗣於九十
    年三月十八日二十時五十分許，在國道一號高速公路后里收費站北向處，為警攔
    查，而在甲○○所駕駛之車牌號碼二Ｌ─０六五三號自用小客車內，查獲乙○○
    所有之身分証、小型車駕駛執照、中興商業銀行信用卡、郵局金融卡各一張。
二、案經內政部警政署國道公路警察局第三警察隊報請臺灣臺中地方法院檢察署檢察
    官偵查後聲請簡易判決處刑。
    理  由
一、訊據被告對於右揭時地拾獲乙○○之上開証件之事固不否認，惟矢口否認有侵占
    遺失物犯行，辯稱：拾獲正值放假，係打算收假完再交給部隊長官，但已先被查
    獲云云。惟查，被害人乙○○確係於苗栗地區遺失上開証件，業據証人即被害人
    乙○○陳明在卷，並有乙○○出具之贓物認領收據可佐；又被告確係於九十年三
    月十六日十八時許，在苗栗縣大坪頂營區○道路旁拾獲上開証件等情，亦據被告
    陳明在卷，核與証人丙○○所述相符。被告於九十年三月十六日在營區○道路旁
    拾獲後，竟未即將拾得証件向營區長官報告交出，反予以持有至同月十八日始為
    警查獲，其具為自己不法所有而侵占上開証件亦明。是被告所辯，顯非可採。事
    証明確，被告右揭侵占遺失物犯行堪予認定。
二、核被告所為，係犯刑法第三百三十七條之侵占遺失物罪。本案經本院審理結果，
    認第一審判決之認事用法均無不當，且審酌被告之素行、犯罪之動機、目的、手
    段、方法及犯後態度等一切情狀，認第一審判決之量刑亦甚妥適，應予維持。至
    上訴人之上訴理由以：被害人指稱「被告於九十年三月十八日警訊筆錄稱皮包拾
    到約二星期，是在營區附近水溝撿到；又被告於九十年三月十八日即親寫拾獲物
    件尚含鑰匙一串、私人相本、行照等物件」而認被告供詞前後不一，有查明必要
    云云，惟查：
（一）經遍查全卷，被告並未於警訊筆錄稱「係在營區附近水溝撿到」，亦無被告親
      寫拾獲物件之文件，是被害人乙○○上揭指稱並非事實；又被告自九十年三月
      十八日起之警訊、偵訊及本院訊問均供稱其僅拾獲四張証件，並未拾獲其他物
      品等語，有九十年三月十八日警訊筆錄、九十年三月十九日偵訊、九十年八月
      六日、同年十二月十一日本院筆錄可佐；至九十年三月十八日之警訊雖亦記載
      詢問被告「警方於收費站發現乙○○身分証時，詢問你本人，你稱於九十年二
      月底拾獲，為何你改稱九十年三月十六日六時左右，如何解釋？」被告答稱：
      「我為逃避責任。」警方再問被告「警方發現乙○○身分証，有詢問其他物品
      是何物，你稱一個大手提袋內有小皮包乙個，內有新竹商銀金融卡、安泰銀行
      金融卡、生活照片一本、保全刷卡一張及搖控器等物品，為何警方製作筆錄時
      改稱拾獲身分証乙枚、普通小型車駕照乙枚、郵局金融卡乙張、中興商業銀行
      信用卡乙張，你要如何解釋？」被告答稱「那些物品不是我所說物品，我只拾
      獲警方所發現四件物品，其他物品未拾獲。」亦有警訊筆錄在卷可佐（見九十
      年三月十八日警訊筆錄，臺灣臺中地方法院檢察署九十年度偵字第五四一九號
      案卷偵卷第八頁），查被告於為警查獲時之對話，此部分既未經製作警訊筆錄
      ，復未經被告詳再確認警方有無誤記情形，自難以被告審判外之自白及無其他
      証據可佐之情形下，遽即認定被告確曾於九十年二月間拾獲並侵占乙○○所遺
      失之全部証件。
（二）再查，被害人乙○○雖於警訊供稱：我於九十年二月二十四日十六時三十分許
      ，從苗栗市南苗萊爾富商店附近，我騎乘車號ＢＸＸ─四六七號重機車，將手
      提袋放在腳踏板上，騎機車經聯合工專經大坪頂營區附近到達我家，到家才發
      現手提袋掉了；其內裝有小皮夾一只，皮夾內有本人身分証、普通小型車駕照
      、郵局金融卡、中興商銀信用卡、行車執照、新竹企銀提款卡、台新商銀信用
      卡、中華商銀信用卡、聯合工專學生証、健保卡及現金約五千元、搖控器、中
      興保全卡、公司鑰匙及生活照一本等語（九十年三月十八日警訊），上開物品
      雖均係被害人乙○○所遺失，然並無任何積極証據足資証明被告除拾獲本件判
      決內所載之乙○○四張証件外，尚有拾獲並侵占其他乙○○遺失之物品，自難
      僅因被害人乙○○遺失之部分物品（即本件查獲之四張証件）為被告所拾獲，
      遽即推斷被告有拾獲並侵占乙○○遺失之全部物品。本件事實已明，上訴人之
      上訴為無理由，應予駁回。
三、按現役軍人犯陸海空軍刑法或其特別法之罪，依本法之規定追訴審判之，軍事審
    判法第一條第一項前段定有明文。查被告係現役軍人，惟本件所犯之刑法侵占遺
    失物罪，非屬陸海空軍刑法或其特別法之罪，是被告雖係現役軍人，本件尚非屬
    軍事審判權之範圍，本院仍有審判權，附此敘明。
據上論斷，應依刑事訴訟法第四百五十五條之一第三項、第三百六十八條，判決如主
文。
中      華      民      國    九十      年     十二     月     十八     日
                                        臺灣臺中地方法院刑事第六庭
                                            審判長法  官  梁堯銘
                法  官  游文科
                                                  法  官  黃家慧
右正本證明與原本無異。
不得上訴。
                                                  書記官
中      華      民      國    九十      年     十二     月     十八     日
參考法條：
刑法第三百三十七條：意圖為自己或第三人不法之所有，而侵占遺失物、漂流物或其
他離本人所持有之物者，處五百元以下罰金。


司法院資訊處製作；財團法人民間司法改革基金會備份。
